臺灣彰化地方法院刑事判決　　　　　　 96年度交訴字第120號
公　訴　人　臺灣彰化地方法院檢察署檢察官
被　　　告　甲○○
上列被告因公共危險等案件，經檢察官提起公訴（96年度偵字第
5853號），本院依簡式審判程序判決如下：
    主  文
甲○○犯不能安全駕駛動力交通工具罪，處拘役拾日，如易科
罰金，以新臺幣壹仟元折算壹日；又犯過失傷害罪，處有期徒刑
月；又犯肇事致人傷害逃逸罪，處有期徒刑柒月。有期徒刑部
分應執行有期徒刑玖月。
    事  實
一、甲○○於民國96年6月21日19時30分許起至20時30分許止，
    在其彰化縣鹿港鎮頭崙里頭崙巷103號住處飲用啤酒後，已
    達不能安全駕駛動力交通工具之程度，猶於同日21時許，駕
    駛車牌號碼2R-9990號自用小客車，沿彰化縣鹿港鎮○○路
    由西往東方向行駛，於同日21時30分許欲右轉進入鹿西路18
    3巷時，原應注意車前狀況及兩車併行之間距，隨時採取必
    要之安全措施，且依當時情形天候晴，視距良好，柏油路面
    乾燥、無缺陷、無障礙物之情形，並無不能注意之情事，竟
    因酒後控制能力不佳，疏未注意及此而貿然行駛，致其所駕
    駛之自用小客車右後視鏡與右後車身，擦撞適時同向行駛於
    其右側，由乙○○所騎乘車牌號碼9W-813號機車之左側車身
    ，造成乙○○人車倒地而受有左側髖臼粉碎性骨折、頭部外
    傷、腦震盪併左眼瞼撕裂傷之傷害。詎甲○○駕駛上開動力
    交通工具肇事，致乙○○受傷後，竟未報警處理及對乙○○
    實施救護或為其他必要之措施，反而另基於肇事逃逸之犯意
    ，逕自駕車離去約300公尺後停車，嗣經目睹車禍發生之路
    人向甲○○稱其肇事，甲○○始隨該路人返回現場，且向據
    報到場處理之員警當場承認為肇事人並接受裁判，又為警於
    當日21時58分許對甲○○施以呼氣酒精濃度測試，測得其呼
    氣酒精含量為每公升0.25毫克（依常人每小時酒精代謝率換
    算其酒後最初駕車時之呼氣酒精濃度，顯已高於每公升0.25
    毫克），而悉上情。
二、案經乙○○訴由彰化縣警察局鹿港分局報告臺灣彰化地方法
    院檢察署檢察官偵查起訴。
    理  由
一、本案被告甲○○所犯係死刑、無期徒刑、最輕本刑為3年以
    上有期徒刑以外之罪，其於準備程序就前揭被訴事實為有罪
    之陳述，經受命法官告知簡式審判程序之旨，並聽取被告與
    公訴人之意見後，本院認無不得或不宜改依簡式審判程序進
    行之處，爰依刑事訴訟法第273條之1第1項、第284條之1，
    裁定本案由受命法官獨任進行簡式審判程序。
二、訊據被告甲○○對於上開事實坦承不諱，核與證人即告訴人
    乙○○之母於警詢時證述告訴人因遭被告所駕駛之自小客車
    碰撞，致受有如事實欄所載傷害等情相符，復有彰化縣警察
    局道路交通事故當事人酒精測定紀錄表、刑法第185條之3案
    件測試觀察紀錄表，道路交通事故調查報告表 (一)、(二)
    、道路交通事故現場圖、現場及車損照片8張、財團法人彰
    濱秀傳紀念醫院診斷證明書1紙在卷可稽。按刑法第185條之
    3不能安全駕駛動力交通工具之罪，係抽象危險犯之性質，
    不以發生具體危險為必要，而參考德國、美國之認定標準，
    對酒精濃度呼氣已達每公升0.55毫克，肇事率為一般正常人
    之10倍，認為已達「不能安全駕駛」之標準，至於上揭數值
    以下之行為，尚須輔以其他客觀事實，始得認有不能安全駕
    駛之情事，有法務部88年5月18日法88檢字第001669號函可
    資參照；另按醫學文獻上認吐氣所含酒精濃度達每公升0.25
    毫克者，有輕度協調功能降低之現象；每公升達0.5毫克者
    ，有反應較慢、感覺減低、影響駕駛之現象等現象，此有行
    政院國軍退除役官兵輔導委員會臺北榮民總醫院（88）北總
    內字第26868號函可考；又人體呼氣酒精濃度代謝速率，空
    腹飲酒其呼氣酒精代謝率為每小時0.058至0.0108，平均為
    0.084，食後飲酒其呼氣酒精代謝率為每小時0.05至0.114，
    平均為0.075等情，此有內政部警政署刑事警察局89年12月2
    1日（89）刑鑑字第198913號可參。查被告於96年6月21日21
    時許酒醉駕車，業據被告供明在卷，而警員於同日21時58分
    始對被告進行呼氣酒精濃度測試，所測得呼氣中所含酒精濃
    度為每公升0.25毫克，則被告自酒後駕車至呼氣酒精濃度測
    試之時間相距約達1小時，參照上開說明，被告駕車時之呼
    氣所含酒精濃度顯已高於酒測時之每公升0.25毫克，揆諸前
    開說明，已達輕度中毒症狀，造成輕度協調功能降低，酌以
    依上開車禍發生當時之情況（詳如後述），被告理應發現告
    訴人所騎乘之機車，竟仍不慎撞及之，益徵被告於駕駛車輛
    當時已達不能安全駕駛動力交通工具之程度甚明。次按飲酒
    後其吐氣所含酒精成分超過每公升0.25毫克以上者，不得駕
    車；汽車行駛時，駕駛人應注意車前狀況及兩車併行之間隔
    ，並隨時採取必要之安全措施，道路交通安全規則第94條第
    3項訂有明文，被告既為汽車駕駛人，自應遵守上開規定，
    而依被告肇事當時天候晴，視距良好，柏油路面乾燥、無缺
    陷、無障礙物等情況，有前揭道路交通事故調查報告表（一
    ）可參，並無不能注意之情形，被告竟於飲用酒類後吐氣所
    含酒精濃度超過每公升0.25毫克，且致不能安全駕駛動力交
    通工具之情形下，仍駕車行駛於道路上，並因受酒後注意力
    、反應力減退之影響，疏未注意及此，即貿然右轉，以致肇
    事，造成告訴人受有事實欄所示傷害，被告之駕駛行為應有
    過失，且告訴人之傷害與被告之過失行為間，顯具相當因果
    關係，被告之過失傷害犯行亦堪認定。再按汽車駕駛人駕駛
    汽車肇事致人受傷或死亡，應即採取救護或其他必要措施，
    並向警察機關報告，不得駛離或逃逸，道路交通管理處罰條
    例第62條第1項定有明文。又因道路交通事故之發生，常非
    於己之鄰親家里，時有告救不能情事，乃科以肇事者須即採
    取救護或其他必要措施，並應向警察機關報告之法定義務，
    以防因就醫延誤致生無謂傷亡，並俾得通知傷亡者家屬到場
    ，以明責任，是凡肇事人於行車肇事致人受傷或死亡，未即
    採取救護或其他必要措施，並向警察機關報告，即駕車逃逸
    者，均應依該規定處罰，至其嗣後是否受刑事訴追及已否與
    被害人達成民事和解，賠償損失，對其應受處罰乙節，並不
    生影響。職是之故，汽車駕駛人駕駛汽車肇事，不論其責任
    之歸屬為何，即有義務留在肇事現場，採取救護或其他必要
    措施，並向警察機關報告，以維護他人之生命與其他用路人
    之交通安全。其立法目的，既係促使駕駛人於肇事致死傷後
    ，能對被害人即時救護，報告警察機關，以減少死傷，是該
    罪之成立祇以行為人有駕駛動力交通工具肇事，致人死傷而
    逃逸之事實為已足，至行為人之肇事有否過失，則非所問（
    最高法院92年度臺上字第4468號刑事判決參照）。本件被告
    駕駛車輛撞擊告訴人之際，其自小客車右側後視鏡斷落，且
    右側車身有明顯擦撞痕跡，有卷附車損照片可稽，被告對於
    告訴人因本件車禍事故可能發生受傷之結果，當有所預見，
    竟未採取任何救護或其他必要措施，更未向警察機關報告，
    即逕行駕車離去，其肇事致人受傷而逃逸之情狀，已甚灼然
    。綜上所陳，本件事證明確，被告犯行均堪認定，應予依法
    論科。
三、核被告甲○○所為，係犯刑法第185條之3之不能安全駕駛動
    力交通工具罪、刑法第284條第1項前段之過失傷害罪及刑法
    第185條之4之肇事致人傷害逃逸罪。被告於服用酒類酒醉後
    竟仍駕駛車輛，因而致人受傷，是就前揭過失傷害罪部分，
    應依道路交通管理處罰條例第86條第1項規定加重其刑。被
    告所犯上開3罪間，罪名互異，應予分論併罰。另被告肇事
    後，於有偵查犯罪職權之機關或個人發覺其犯罪前，向據報
    趕往現場處理之員警當場承認為肇事人，自首並接受裁判，
    有鹿港分局道路交通事故肇事人自首情形紀錄表1紙在卷可
    參，核與自首要件相符，被告就過失傷害部分既已合於法定
    自首之要件，自得依刑法第62條前段之規定減輕其刑，並依
    法先加後減之。爰審酌被告於飲酒後已達不能安全駕駛之程
    度，猶駕車行駛，不顧酒後駕車因注意力降低，可能影響行
    車安全並對於其他用路人所造成之危險，且被告於駕車肇事
    造成告訴人受傷倒地後，既未下車察看告訴人之傷勢，亦未
    呼叫救護車或停留現場協助救護傷患，隨即駕車逃逸，罔顧
    告訴人之生命、安全，兼衡被告並無前科之素行、生活狀況
    及被告犯後雖坦承犯行，然未能與被害人達成民事和解之態
    度等一切情狀，分別量處如主文所示之刑，並就拘役部分諭
    知易科罰金之折算標準；就有期徒刑部分定其應執行之刑，
    以示懲儆。另本件被告犯罪時間係在96年4月24日以後，並
    不符合中華民國96年罪犯減刑條例所定之減刑要件，尚無依
    該條例規定予以減刑之餘地，附此敘明。
據上論斷，應依刑事訴訟法第273條之1第1項、第299條第1項前
段，刑法第185條之3、第185條之4、第284條第1項前段、第41條
第1項前段、第62條前段、第51條第5款，道路交通管理處罰條例
第86條第1項，刑法施行法第1條之1，判決如主文。
本案經檢察官吳曉婷到庭執行職務。
中　　華　　民　　國　　96　　年　　9 　　月　　5　　日
                  交通法庭        法  官  尚安雅
以上正本證明與原本無異。
如不服本判決，應於判決送達後10日內，向本院提出上訴書狀，
上訴書狀應「敘述具體上訴理由」，並按他造當事人之人數附繕
本。「切勿逕送上級法院」。
告訴人或被害人對於判決如有不服具備理由請求檢察官上訴者，
其上訴期間之計算係以檢察官收受判決正本之日期為準。
中　　華　　民　　國　　96　　年　　9 　　月　　5　　日
                                  書記官  陳佳宏
附錄本案論罪科刑法條：
中華民國刑法第185條
（妨害公眾往來安全罪）
損壞或壅塞陸路、水路、橋樑或其他公眾往來之設備或以他法致
生往來之危險者，處5 年以下有期徒刑，拘役或5 百元以下罰金
。
因而致人於死者，處無期徒刑或 7 年以上有期徒刑。致重傷者，
處 3 年以上 10 年以下有期徒刑。
第 1 項之未遂犯罰之。
中華民國刑法第284條
（過失傷害罪）
因過失傷害人者，處 6 月以下有期徒刑、拘役或 5 百元以下罰
金，致重傷者，處1 年以下有期徒刑、拘役或5 百元以下罰金。
從事業務之人，因業務上之過失傷害人者，處 1 年以下有期徒刑
、拘役或1 千元以下罰金，致重傷者，處 3 年以下有期徒刑、
拘役或2 千元以下罰金。
